臺灣高等法院臺南分院交通事件裁定　　100年度交抗字第103號
抗　告　人
即受處分人　洪健仁
上列受處分人因違反道路交通管理處罰條例事件，不服臺灣嘉義
地方法院中華民國100年8月18日所為之裁定（100年度交聲字第7
55號，處分案號：交通部公路總局嘉義區監理所嘉監南字第裁74
-L00000000號），提起抗告，本院裁定如下：
    主  文
抗告駁回。
    理  由
一、抗告意旨略以：
  (一)依道路交通管理處罰條例第62條第 2項之規定，未將車輛移
    置，致妨礙交通。此敘述表明，未將車輛移置會產生二種情
    形：1.致妨礙交通。2.不致妨礙交通，其理甚明。至於裁定
    書理由三，所述「本規定之立法意旨……之妨礙」純屬推測
    ，與本法條之精神相違背。
  (二)所謂「致妨礙交通」應依現場事實認定，不能純粹用理論認
    定。因發生交通事故，必定在道路上，未將車輛移置，理論
    上當然會對交通造成影響，如果用此斷定必然妨礙交通，則
    交通處罰條例第62條第 2項規定，只要未將車輛移置，就可
    加以處罰，將使致妨礙交通之規定，形同具文，也就是將交
    通處罰條例第62條第2項所列「致妨礙交通」語句取掉。
  (三)本案因未將車輛移置，即以理論認定必會妨礙交通，且未提
    供事實認定，有失草率等語，爰依法提起抗告。
二、按汽車駕駛人駕駛汽車肇事，無人受傷或死亡，且汽車尚能
    行駛，而不儘速將汽車位置標繪移置路邊，致妨礙交通者，
    處駕駛人600元以上1,800元以下罰鍰，道路交通處罰條例第
    62條第 2項定有明文。本規定之立法意旨係以汽車於肇事後
    ，如無人受傷僅有車輛發生毀損之結果，此時如汽車仍可行
    駛，應將汽車於肇事時之相關位置標明後，即將汽車移置路
    邊，再輔以就肇事之汽車拍攝相片，即可於事後判斷肇事雙
    方責任之歸屬，以減少對道路上其他用路人對道路使用之妨
    礙。
三、經查，抗告人即受處分人洪健仁於民國（下同）100年3月27
    日20時42分許，在嘉義市○○街71號前，駕駛車牌號碼C4-3
    886 號自用小客車，肇事無人傷亡，汽車尚能行駛，而不盡
    速將汽車位置標繪移置路邊，致妨礙交通，遭嘉義市政府警
    察局第一分局員經當場舉發，此有嘉義市政府警察局100年3
    月27日嘉市警交字第 L00000000號舉發違規道路交通管理事
    件通知單、交通部公路總局嘉義區監理所100年5月17日嘉監
    南字第裁74-L00000000號違反道路交通管理事件裁決書附卷
    可稽，足見抗告人確有上開違規事實之行為，應堪認定。
四、抗告意旨雖以：本案因未將車輛移置，即以推測認定必會妨
    礙交通，且未提供事實認定，顯有率斷之嫌云云。惟查：
  (一)抗告人於100年3月27日20時42分許，在嘉義市○○街71號前
    ，駕駛車牌號碼 C4-3886號自用小客車，肇事無人傷亡，汽
    車尚能行駛，而不儘速將汽車位置標繪移置路邊等情，業據
    證人即員警張榮勳於原審調查時結證稱：分局勤務中心通報
    交通事故，接到後約 3分鐘趕到現場處理，到場時發現劉俊
    男駕駛 CR-6837號自小客車，在嘉義市○○街71號旁巷子倒
    車，撞擊抗告人所駕駛車牌號碼 C4-3886號自用小客車，兩
    車後保險桿擦撞，雙方沒有人死亡或受傷，車輛也沒有損壞
    ，沒有掉漆。我們到場時，確認沒有傷亡，告知這是輕微的
    車禍，請他們雙方面移車，抗告人堅持要等處理完才願意移
    車，據劉俊男表示是因為抗告人堅持一定要等警察到場處理
    ，所以不同意劉俊男移車，後來我們拍照、製作現場圖後才
    請他們移至路旁，從我們到達現場到移車時間約10分鐘等語
    ，並經證人劉俊男於警詢時證述明確，此亦為抗告人於原審
    調查時所供承，復有道路交通事故現場圖、道路交通事故調
    查報告表(二)各1份、現場照片8張、舉發違反道路交通管理事
    件通知單1份等附卷可稽。
  (二)證人張榮勳於原審調查時結證稱：貴州街是雙向道，抗告人
    行向沿貴州街由西向東，停在車道雙黃線旁，擋到整個車道
    ，讓經過的車輛無法通行，導致後方的車輛要跨越雙黃線行
    駛對向車道，若對向有來車的話，也有可能造成危險，處理
    的過程有其他的車輛繞道行駛等語，且觀諸卷附現場照片８
    張，此由此可見，抗告人之自用小客車佔據車道後，其後方
    之車輛必須跨越雙黃線行駛對向車道，無法如事故發生前順
    暢行進，足認抗告人之自用小客車未駛離現場，已妨礙其他
    車輛之通行甚明。
  (三)基上，本件抗告人駕駛自用小客車肇事後，既無人受傷或死
    亡，且汽車尚能行駛，則其本應儘速將汽車位置標繪後移置
    路邊，再究明肇事原因及等候警方前來處理，竟捨此不為，
    且不依現場處理交通事故警員之指揮，儘速將汽車移置路邊
    ，執意俟處理完畢後始移置車輛，其行為已符合道路交通管
    理處罰條例第62條第 2項之處罰要件，自應依該條規定予以
    處罰，並不因抗告人已報請警方前來處理而有所不同（臺灣
    高等法院暨所屬法院84年11月16日84年度法律座談會刑事類
    第41號研討結果參照），是抗告人所辯未妨礙交通云云，顯
    與事實不符，係屬卸責之詞，委無足採。
五、綜上所述，抗告人於前揭時、地，確有肇事無人傷亡，汽車
    尚能行駛，而不盡速將汽車位置標繪移置路邊，致妨礙交通
    之違規行為，應堪認定。原處分機關交通部公路總局嘉義區
    ○○○○道路交通管理處罰條例第62條第 2項之規定，裁處
    抗告人罰鍰新台幣 600元，核無違誤。從而，原審交通法庭
    認原處分機關所為之裁處，於法並無不合，因予駁回抗告人
    所提之聲明異議。本院經核原裁定認事用法，均無違誤。抗
    告意旨，猶執前詞，指摘原裁定不當，請求撤銷原裁定，非
    有理由，應予駁回。
六、據上論結，應依道路交通事件處理辦法第25條，刑事訴訟法
    第412條，裁定如主文。
中    華    民    國   100    年    10    月    7     日
                  刑事第五庭    審判長法  官  楊明章
                                      法  官  趙文淵
                                      法  官  蔡美美
以上正本證明與原本無異。
不得再抗告。
                                      書記官  歐貞妙
中    華    民    國   100    年    10    月    7     日